臺灣高雄地方法院民事判決　九十二年度訴字第三二五九號
　　原　　　告　甲○○○
　　被　　　告　乙○○
右當事人間請求履行協議事件，經本院於民國九十三年八月十一日言詞辯論終結，判
決如左：
    主    文
被告應給付原告新臺幣壹佰伍拾玖萬元，及自民國九十二年十月二日起至清償日止，
按年息百分之五計算之利息。
訴訟費用由被告負擔。
本判決於原告以新臺幣伍拾萬元為被告供擔保後得假執行。但被告如以新臺幣壹佰
伍拾玖萬元為原告預供擔保，得免為假執行。
    事  實  及  理  由
一、原告主張：伊與被告均有參加訴外人丙○○○所召集之互助會，被告於得標多會
    後卻無力支付死會會款，而伊尚有多會未得標，經兩造與丙○○○結算會款後，
    約定由被告給付伊新台幣（下同）一百七十七萬元（下稱系爭款項），給付方法
    為於民國九十二年四月五日、五月五日、六月五日分別給付伊二萬元現金，並自
    九十二年五月十六日起交付伊面額九萬元之支票十六張，再於九十二年八月二十
    五日給付伊二十七萬元現金，雙方並書立同意書一紙為憑，惟被告自達成上開協
    議後迄今僅支付伊十八萬元，後即拒不付款等語，爰基於契約之法律關係，提起
    本訴。並聲明：(一)被告應給付原告一百五十九萬元，及自支付命令聲請狀繕本送
    達翌日起至清償日止按年息百分之五計算之利息。(二)願供擔保為假執行宣告之判
    決。
二、被告則以：伊雖有於上開同意書上簽名，但當初雙方有約定伊給付給原告之系爭
    款項，是要原告再分給其他活會會員，但後來原告並未如此做，伊才會拒絕給付
    等語。並聲明：原告之訴駁回，如受不利判決，願供擔保免為假執行。
三、原告主張其與被告均有參加丙○○○所召集之互助會，經兩造與丙○○○結算會
    款後，雙方約定由被告以前述之給付方法支付其一百七十七萬元，並書立同意書
    一紙為憑，而被告自達成協議後已支付十八萬元等情，業據其提出上開同意書一
    紙為證；又證人丙○○○證稱：我有欠原告錢，而被告有欠我錢，所以我把被告
    欠我的錢轉給原告去收，當時她們兩人是在我家談，她們自己談好並書立該同意
    書等語（見本院九十三年三月十一日訊問筆錄），而被告亦自承有在同意書上簽
    名，並稱：同意書上所載的款項是我本來要給丙○○○的，丙○○○亦有表示要
    將這些款項交給原告收等語（見本院九十三年八月十一日筆錄），是原告上開主
    張應可認與事實相符，堪以採信。
四、本件被告雖抗辯：當初雙方有約定其給付給原告之款項，是要原告再分給其他活
    會會員，但後來原告並未如此做，其才拒絕給付等語；惟其就雙方確有為此約定
    一節並未舉證以實其說，而上開同意書中亦未載明雙方有作此約定。況債為特定
    人間之權利義務關係，僅債權人得向債務人請求給付，是如第三人對債務人亦負
    擔債務（即第三人為債務人之債務人），該第三人自不得以債務人未向債權人為
    給付，作為拒絕向債務人給付之理由，此即為債之相對性原則。是縱原告有將系
    爭款項交給其他活會會員之義務，惟此債之關係亦係存在於原告與其他活會會員
    之間，應由其他活會會員向原告為請求，被告自不得以此作為拒絕支付系爭款項
    之理由，是被告前開抗辯，並不可採。
五、綜上所述，兩造既已約定由被告支付原告一百七十七萬元，被告並已實際支付十
    八萬元，尚餘一百五十九萬元未為給付；從而，原告本於契約之法律關係，請求
    被告給付一百五十九萬元，及自支付命令聲請狀繕本送達翌日即九十二年十月二
    日起至清償日止，按年息百分之五計算之利息，為有理由，應予准許。
六、兩造陳明願供擔保以代釋明聲請宣告假執行及免為假執行，經核與法律規定相符
    ，爰分別酌定相當之擔保金額而准許之。
七、據上論結：本件原告之訴為有理由，依民事訴訟法第七十八條、第三百九十條第
    二項、第三百九十二條第二項，判決如主文。
中　　　華　　　民　　　國　　九十三　　年　　　八　　　月　　  三十　　日
                              臺灣高雄地方法院民事第一庭
~B審判長法　　　官  林紀元
~B      法　　　官  唐照明
~B      法　　　官　盧怡秀
右為正本係照原本作成。
如不服本判決，應於送達後廿日內，向本院提出上訴狀並表明上訴理由，如於本判決
宣示後送達前提起上訴者，應於判決送達後十日內補提上訴理由書（須附繕本）。
中　　　華　　　民　　　國　　九十三　　年　　　八　　　月　　  三十　　日
~B　　　法院書記官　王敏東
